【裁判字號】    92,交上易,178
【裁判日期】    920320
【裁判案由】    過失傷害
【裁判全文】
臺灣高等法院臺南分院刑事判決            九十二年度交上易字第一七八號    Ｇ
      上  訴  人  臺灣雲林地方法院檢察署檢察官
      上  訴  人
      即  被  告  丙  ○  ○
右列上訴人因被告過失傷害案件，不服臺灣雲林地方法院九十一年度交易字第二○五
號中華民國九十一年十二月三十日第一審判決（起訴案號：臺灣雲林地方法院檢察署
九十一年度偵字第二二五號），提起上訴，本院判決如左：
      主      文
上訴駁回。
      事      實
一、丙○○於民國（下同）九十年九月十六日下午二時五十分許，駕駛車號Ｃ六─六
    五八七號箱型車，沿雲林縣二崙鄉○○村○○○○○路（由南往北方向）行駛，
    途經雲林縣二崙鄉○○村○○○○○路與山仔門路口時，原應注意行車速度，依
    標誌或標線之規定，無標誌或標線者，在郊區道路，時速不得超過六○公里；且
    汽車行駛至交岔路口，其行進應遵守燈光號誌，又汽車行駛時，駕駛人應注意車
    前狀況，並隨時採取必要之安全措施，依當時為白晝、天候狀況為晴，路面乾燥
    、無缺陷、道路無障礙物、視距良好之情形下，又無不能注意之情事，竟疏未注
    意車前狀況，而貿然以時速約八十公里之速度駕駛上開箱型車闖越紅燈通過上開
    交岔路口，適有丁○○駕駛車號八Ｈ─五七一六號休旅車搭載其長子乙○○、次
    子甲○○，沿雲林縣二崙鄉○○村○○○路（由東往西方向）行駛至該有燈光號
    誌之交岔路口處，見燈光號誌為綠燈，欲通過該交岔路口，丙○○因闖越紅燈且
    未注意車前狀況，其所駕駛之箱型車撞及丁○○所駕駛之休旅車，致乙○○因而
    受有下腹部挫傷、血尿、右腰、右肘右膝多處撕裂傷、左膝撞傷、韌帶扭傷之傷
    害，甲○○因而受有頭部外傷併腦震盪、頭皮撕裂傷、右手撕裂傷、頭部外傷、
    臉部多處擦傷之傷害。丙○○於肇事後，警員前往現場處理時，主動向雲林縣警
    察局西螺分局油車派出所警員自首而接受裁判。
二、案經被害人乙○○、甲○○之母丁○○訴由雲林縣警察局西螺分局報告臺灣雲林
    地方法院檢察署檢察官偵查起訴。
      理      由
一、上訴人即被告否認其有上開犯行，辯稱：伊於右揭時、地駕駛車號Ｃ六─六五八
    七號箱型車，以時速約八十公里之速度通過車禍地點之交岔路口，於尚未到達交
    岔路口前，伊行車方向之燈號為綠燈，到交岔路口之停止線時，燈號轉為黃燈，
    但當時已來不及停車，才會在交岔路口與告訴人之車輛發生碰撞，但伊並未撞倒
    告訴人所駕駛之車輛，是告訴人開車來撞伊的車，伊所駕駛之車輛因遭告訴人所
    駕駛之車輛撞擊後，才衝向路邊之民宅，伊並沒有闖紅燈云云。
二、經查：
  (1)被告於右揭時、地駕駛車牌號碼Ｃ六─六五八七號箱型車，行經設有燈光標誌之
    交岔路口時，未遵守燈光號誌之規定，超速闖越紅燈通過交岔路口，而於上開交
    岔路口，撞及告訴人丁○○所駕駛之休旅車，致被害人乙○○、甲○○因而受有
    前揭傷害等情，已據告訴人丁○○指述綦詳，而被害人乙○○因本件車禍受有下
    腹部挫傷、血尿、右腰、右肘右膝多處撕裂傷、左膝撞傷、韌帶扭傷、擦傷等傷
    害，被害人甲○○因本件車禍受有頭部外傷併腦震盪、頭皮撕裂傷、右手撕裂傷
    、頭部外傷、臉部多處擦傷等傷害，並有財團法人彰化基督教醫院二林分院、慈
    愛綜合醫院所出具之診斷證明書四紙在卷可佐。
  (2)又據證人吳瑞村於原審證稱：「當時我是由南往北行駛，我從二崙要回鹿港，我
    當時距離紅綠燈口約四、五十公尺遠，我看紅燈已亮，我車輛走在外側車道，當
    時被告的車在我車子後面，他速度很快超越我的車子到內線車道，在十字路口撞
    到告訴人的車頭（駕駛座前面），告訴人的車翻倒了，被告的車就衝到路邊的民
    宅。」「（問：你當時看到被告闖紅燈時，你的車子在何處？）在十字路口約四
    、五十公尺處，那裡只有一個紅綠燈，所以被告闖紅燈的地方，就是當地唯一設
    紅綠燈的地方。」「（問：是否確定被告當時有闖紅燈？）確定。」等語，核與
    告訴人丁○○指述之情節相符，足認被告於車禍當時確有超速及闖越紅燈之事實
    。
  (3)本件車禍發生後，告訴人所駕駛之休旅車當場翻覆於交岔路口中央，而被告所駕
    駛之箱型車則衝撞至路邊之民宅，車頭並卡在民宅之樑柱上，車禍現場於被告所
    駕駛車輛之車道線上並遺留有長達三十八公尺之煞車痕，有雲林縣警察局道路交
    通事故調查報告表一紙及現場照片在卷可稽。被告雖辯稱：係遭告訴人所駕駛之
    休旅車撞擊云云。然被告駕駛上開箱型車於前揭交岔路口撞至告訴人所駕駛之休
    旅車之事實，已據告訴人指述甚詳，並經證人吳瑞村於原審證述明確，且告訴人
    所駕駛之休旅車於車禍後係當場翻覆於交岔路口中央，倘被告之箱型車係遭告訴
    人所駕駛之休旅車撞擊，則告訴人之休旅車豈有於撞擊被告之箱型車後，隨即當
    場翻覆於現場之可能？被告上開所辯，顯係事後卸責之詞，不足採信。
  (4)綜上所述，復參以車禍現場留存於地面之煞車痕、被告及告訴人二車於車禍發生
    後之位置，及兩車之車損之位置觀之，足認被告所駕駛之箱型車確有超速撞及告
    訴人所駕駛之休旅車之事實。被告在通過上開交岔路口前，並未遵守速限之規定
    ，且未遵循燈光號誌之指示，反超速闖越紅燈，致未能及時發現告訴人所駕駛之
    休旅車，因而肇致本件車禍，其有過失甚明。
  (5)按行車速度，依標誌或標線之規定，無標誌或標線者，在郊區道路，時速不得超
    過六○公里；且汽車行駛至交岔路口，其行進應遵守燈光號誌；汽車行駛時，駕
    駛人應注意車前狀況，並隨時採取必要之安全措施；道路交通安全規則第九十三
    條第一項第一款、第一百零二條第一項第一款、第九十四條第三項分別定有明文
    。本件被告駕駛汽車本應注意上述道路交通安全規定，且依當時為晴天，路面乾
    燥、無缺陷，視距良好之情形，有道路交通事故調查報告表一紙在卷足據，並無
    不能注意之情形，被告能注意而不注意，因而肇至本件車禍，自應負過失之責任
    ，且被告之過失行為與被害人乙○○、甲○○二人受傷之結果間，復有相當因果
    關係，本件事證明確，被告過失犯行應可認定。至被告於原審聲請將本案送台灣
    省車輛行車事故覆議鑑定委員會覆議，惟查，本件經送台灣省嘉雲區車輛行車事
    故鑑定委員會鑑定結果認為：肇事路口設有行車管制號誌，本案純屬號誌問題，
    因雙方各執一詞，本會未便鑑定，惟若證人所言屬實，則未依號誌指示行駛（闖
    紅燈）者為肇事原因，有台灣省嘉雲區車輛行車事故鑑定委員會九十一年三月十
    九日嘉鑑字第九一○二一二號函在卷可參，是本案因係號誌問題，致原鑑定單位
    無從鑑定，被告於原審聲請送覆議，即顯無必要，附此敘明。
三、核被告所為，係犯刑法第二百八十四條第一項前段之過失傷害罪。被告一過失行
    為致乙○○、甲○○受傷，為想像競合犯，應從一重論處過失傷害罪。被告於肇
    事後，警員尚未得知肇事者係何人之前，主動向警員表示其係肇事人等情，業據
    雲林縣警察局西螺分局油車派出所警員許弼祺於原審證述屬實，應依刑法第六十
    二條前段之規定，減輕其刑。
四、原審以被告罪證明確，因依刑法第二百八十四條第一項前段、第五十五條、第六
    十二條前段、第四十一條第一項前段，罰金罰鍰提高標準條例第一條前段、第二
    條之規定，並審酌被告並無前科、素行良好、其因一時失慎肇致本件車禍，其過
    失程度、被害人所受傷害之情形，及被告犯後猶飾詞圖卸，毫無悔意，且迄今尚
    未與告訴人達成民事和解賠償等一切情狀，量處被告有期徒刑三月，並諭知如易
    科罰金，以三百元折算一日之標準。本院經核原判決認事用法，並無不合，量刑
    亦稱允當。檢察官上訴意旨認本案被告始終否認犯罪，並不符合自首要件，指摘
    原判決認定被告自首不當；而被告上訴意旨，仍執前詞，否認有過失，指摘原判
    決不當，皆無理由，應予駁回。
據上論斷，應依刑事訴訟法第三百六十八條，判決如主文。
本案經檢察官劉得鉦到庭執行職務。
中    華    民    國      九十二      年      三      月      二十      日
                                  臺灣高等法院臺南分院刑事第五庭
                                      審判長法官  鄭    文    肅
                                            法官  王    浦    傑
                                            法官  黃    三    哲
右正本證明與原本無異。
不得上訴。
                                      法院書記官  陳    淑  貞
中    華    民    國      九十二      年      三      月     二十一     日
附錄法條：
刑法第二百八十四條第一項前段：因過失傷害人者，處六月以下有期徒刑、拘役或五
                              百元以下罰金。


司法院資訊處製作；財團法人民間司法改革基金會備份。
